臺灣彰化地方法院民事判決
111年度訴字第111號
原      告  吳進義  
被      告  張榮進  
            邱淑朱  
共      同
訴訟代理人  陳隆律師  
上列當事人間給付仲介費事件，經臺灣南投地方法院移轉管轄前
來（該院110年度訴字第389號），本院於民國111年2月24日言詞
辯論終結，判決如下：
    主  文
原告之訴駁回。
訴訟費用由原告負擔。
    事實及理由
甲、程序方面：
　  按訴狀送達後，原告不得將原訴變更或追加他訴。但擴張或
    減縮應受判決事項之聲明者，不在此限，民事訴訟法第255
    條第1項第3款有明文。本件原告起訴時聲明請求：⒈被告應
    給付原告新臺幣（下同）202萬5000元及自109年9月26日起
    至清償日止按年息百分之5計算之利息、⒉訴訟費用由被告負
    擔。⒊請依職權宣告假執行。嗣於本院審理中減縮如以下之
    聲明（見本院卷第47頁），被告對此亦無異議，核與上開規
    定並無不合，應予准許。
乙、實體方面：
壹、原告主張：
　　坐落南投市○○○○段○○○○○段00地號土地為被告張榮進與訴外
    人即張榮進女兒張凱琳共有(應有部分各2分之1，下稱系爭
    土地)，張榮進、張凱琳授權被告邱淑朱（為張榮進之妻、
    張凱琳之母，張榮進、邱淑朱以下合稱被告，個別被告則逕
    以姓名稱之）於民國109年9月19日與原告簽立居間仲介出售
    系爭土地之書面契約（下稱系爭居間契約），委託日期至10
    9年9月25日止。原告業於109年9月24日居間媒介訴外人十興
    開發股份有限公司（下稱十興開發公司）以5000萬購買系爭
    土地，並代為收受十興開發公司於109年9月24日簽發之面額
    500萬元之支票一紙（下稱500萬元支票），且第一時間告知
    被告與買方簽立買賣契約。不料，張榮進、張凱琳竟將系爭
    土地以3376萬元(每坪5萬元)出售予訴外人林炎輝，拒不履
    約，則原告自得依系爭居間契約，以被告出售系爭土地價金
    3376萬元之6%，請求被告給付居間報酬202萬5000元（3376
    萬元×6%＝202萬5600元，原告願僅請求202萬5000元）等語。
    並聲明：⒈被告應給付原告202萬5000元、⒉訴訟費用由被告
    負擔。
貳、被告則以：
　　對於原告主張系爭土地為張榮進、張凱琳共有，張榮進、張
    凱琳授權邱淑朱與原告簽立系爭居間契約，委託日期至109
    年9月25日止，及張榮進、張凱琳將系爭土地以3376萬元(每
    坪5萬元)出售予林炎輝固不爭執。惟原告並非專業之不動產
    仲介業者，其因知悉張榮進有出售系爭土地之意思，主動告
    知可以幫忙居間介紹，然張榮進就系爭土地早已委託多人幫
    忙居間介紹，系爭居間契約僅屬一般委託，並非專任委託，
    被告就系爭土地本得自行出售或另行委託第三者代為仲介。
    嗣後系爭土地業經其他仲介業者媒介，於109年9月23日出售
    予林炎輝，且經被告主動告知原告系爭土地業已出售之消息
    後，原告始於109年9月25日告知伊有訂約之機會，亦未曾交
    付500萬元支票予被告，則原告自無請求本件仲介報酬之餘
    地等語資為抗辯。並答辯聲明：⒈原告之訴駁回、⒉訴訟費用
    由原告負擔。
參、兩造經本院整理及簡化爭點，結果如下（見本院卷第51-52
    頁，本院依判決格式調整文字）：
一、兩造不爭執事項:
㈠、系爭土地於109年10月22日前登記為張榮進、張凱琳共有(應
    有部分各2分之1)。
㈡、張榮進、張凱琳於109年9月23日將系爭土地以3376萬元(每坪
    5萬元)出售予林炎輝。
㈢、張榮進、張凱琳確有授權邱淑朱與原告簽立原證一109年9月
    16日、109年9月19日之書面，該書面內容為真正，兩造同意
    依上開二書面，兩造成立者為居間仲介契約。兩造另同意10
    9年9月16日之書面仲介契約，業經更正為109年9月19日之書
    面仲介契約，應以109年9月19日之書面仲介契約為準，委託
    日期至109年9月25日止。
㈣、兩造所提證物形式上均為真正。
二、兩造爭執事項：
㈠、原告依系爭居間仲介契約，請求被告按出售系爭土地價金337
    6萬元之6%計算，給付202萬5000元，是否有理由?
肆、得心證之理由：
一、上開兩造不爭執事項，為兩造所不爭執，且有相關證據資料
    在卷可稽，當信屬實。又系爭居間契約記載：茲南投市○○○○
    段○段○○○○○○○○○段○○○00號之土地，共2232.00平方公尺，原
    底價每坪伍萬參仟元出售，今全權委由吳進義出售事宜，沒
    佣金，溢價部分全歸為吳進義先生，溢價部分之稅金由吳進
    義先生負責，地主無條件配合買賣事宜，恐空口無憑，特立
    此證，稅金各付各的等語，有系爭居間契約在卷可稽（見南
    投地院卷第23頁）。被告辯稱系爭居間契約僅屬一般委託，
    並非專任委託，故被告就系爭土地本得自行出售或另行委託
    第三者代為仲介，原告並未爭執，且與上開約定無違，亦堪
    信屬實。
二、基上，系爭土地既為張榮進、張凱琳共有，邱淑朱僅為張榮
    進、張凱琳授權與原告簽立系爭居間契約之代理人，並非系
    爭土地所有人，亦非系爭居間契約當事人，則原告依系爭居
    間契約，請求邱淑朱給付居間報酬，要屬無據。
三、被告辯稱系爭居間契約簽立後，系爭土地業經其他仲介業者
    媒介，於109年9月23日出售予林炎輝，且經被告主動告知原
    告系爭土地業已出售之消息後，原告始於109年9月25日告知
    伊有訂約之機會，亦未曾交付500萬元支票予被告等語，有
    系爭土地登記謄本及異動索引在卷可稽（見南投地院院卷第
    25-29頁）。原告除主張伊於109年9月24日收受500萬元支票
    ，並於第一時間告知被告外，對於上情並未爭執。則縱原告
    於109年9月24日收受500萬元支票，並於第一時間即同日告
    知被告，然已在系爭土地於109年9月23日出售予林炎輝之後
    ；又系爭居間契約並非專任委託契約，張榮進就系爭土地本
    得自行出售或另行委託第三者代為仲介，且經被告主動告知
    原告系爭土地業已出售之消息後，被告始於隔日主張其已代
    張榮進收受買方十興開發公司交付之500萬元訂金支票，則
    就系爭居間契約之內容及上開過程觀之，原告自無從依系爭
    居間契約請求報酬。況系爭居間契約乃約定「沒佣金，溢價
    部分全歸為吳進義先生」，則原告主張被告應按出售系爭土
    地予林炎輝之價金3376萬元之6%計算，給付仲介報酬202萬5
    000元，亦屬無據。
四、綜上所述，本件原告之主張要屬無據。從而，原告依系爭居
    間契約，請求被告給付202萬5000元，為無理由，應予駁回
    。
伍、本件判決基礎已臻明確，兩造其餘攻擊防禦方法及舉證，經
    審酌後核與判決結果無影響，爰不一一論述，併此敘明。
陸、訴訟費用負擔之依據：民事訴訟法第78條。
中　　華　　民　　國　　111 　年　　3 　　月　　10　　日
                  民事第三庭    法　官　洪堯讚
一、以上正本係照原本作成。
二、如對判決上訴，應於判決送達後20日內向本院提出上訴狀。
    如委任律師提起上訴者，應一併繳納上訴審裁判費。
三、提起上訴，應以上訴狀表明(一)對於第一審判決不服之程度
    ，及應如何廢棄或變更之聲明，(二)上訴理由（民事訴訟法
    第441條第1項第3款、第4款），提出於第一審法院。
中　　華　　民　　國　　111 　年　　3 　　月　　10　　日
                                書記官　李盈萩